臺灣高等法院刑事判決
111年度上訴字第1657號
上  訴  人  
即  被  告  周雅萱



選任辯護人  陳立怡律師
上列上訴人因違反毒品危害防制條例等案件，不服臺灣臺北地方
法院110年度訴字第945號，中華民國111年3月23日第一審判決（
起訴案號：臺灣臺北地方檢察署110年度偵字第25846、29948號
），提起上訴，本院判決如下：
    主  文
上訴駁回。
    事實及理由
一、本案經本院審理結果，原審認為上訴人即被告周雅萱就其事
    實㈠所示附表一所為，均係犯毒品危害防制條例第4條第2項
    之販賣第二級毒品罪，事實㈡所為，係犯藥事法第83第1項
    之轉讓禁藥罪，被告所犯販賣第二級毒品罪，因不符合毒品
    危害防制條例第17條之減刑事由，原審經審酌後，均依刑法
    第59條之規定，酌減其刑，並以行為人之責任為基礎，審酌
    被告無視於政府杜絕毒品犯罪之禁令，竟販賣第二級毒品大
    麻予他人而藉以牟利，亦任意轉讓第二級毒品大麻予他人，
    助長國內施用毒品歪風，危害社會治安及國民健康甚鉅，兼
    衡其販賣毒品之次數、所獲之利益，以及被告於原審審理時
    自陳高中畢業之智識程度、從事唱片企劃、平面設計之工作
    、未婚、無子女、家中無人需其扶養之家庭生活狀況，暨其
    各次犯罪目的、手段等一切情狀，就其上開所犯各罪，分別
    量處如其附表三「宣告刑」欄所示之刑，並考量被告所犯販
    賣第二級毒品之對象僅鍾尹傑1人，犯罪所得非鉅，各次販
    賣第二級毒品罪之方式與態樣並無二致，犯罪類型之同質性
    較高等情為整體非難評價後，就其附表三編號一至四所示各
    次販賣第二級毒品罪所處不得易服社會勞動之有期徒刑部分
    ，依刑法第51條第5款規定，定其應執行之刑為有期徒刑9年
    （編號四所示轉讓禁藥罪所處得易服社會勞動之有期徒刑6
    月部分，併執行刑之），並說明扣案如其附表二所示之行動
    電話2支，均為被告所有，且均係供聯繫本案交易毒品事宜
    之用，均應依毒品危害防制條例第19條第1項之規定宣告沒
    收，就其附表一所示各次販賣第二級毒品收取之價金共計新
    臺幣（下同）2萬8,950元雖未扣案，仍應依刑法第38條之1
    第1項前段、第3項等規定宣告沒收，於全部或一部不能沒收
    或不宜執行沒收時，追徵其價額之理由，經核認事用法及量
    刑均無不當，應予維持，並引用第一審判決書記載之事實、
    證據及理由（如附件）。
二、被告上訴意旨略以：就原判決事實㈠所示附表一各次行為，
    被告雖然有交付大麻與鍾尹傑或依鍾尹傑指示前來收取之友
    人，並以匯款方式收取價金，但被告是與鍾尹傑合資購買大
    麻，並不是販賣，就事實㈡所示，鍾尹傑當天雖然有到被告
    住處，但只有抽捲菸，沒有施用大麻，被告並沒有轉讓大麻
    捲煙給鍾尹傑施用云云，指謫原判決認定有所不當。
三、然查：
    ㈠被告有以原判決附表二所示之行動電話為工具，以臉書暱
      稱「Miyabi Shuu」之帳號，透過通訊軟體Messenger與鍾
      尹傑聯繫，分別於原判決附表一所示之時間、地點，交付
      各該數量之大麻予鍾尹傑或依鍾尹傑指示前來收取之友人
      陳英，被告並以所有之金融帳戶收取各該大麻之價金等事
      實，為被告所坦認，且分經證人鍾尹傑於偵查及原審審理
      時、證人林鑫佑於警詢及偵查時、證人陳英於警詢時陳述
      屬實，並有被告之臉書使用者帳戶資料截圖、被告與鍾尹
      傑間之通訊軟體Messenger對話紀錄截圖、鍾尹傑與林鑫
      佑間之通訊軟體LINE對話紀錄截圖、被告銀行帳戶之客戶
      資料及存摺交易明細、林鑫佑之中華郵政股份有限公司帳
      戶客戶資料及歷史交易明細、鍾尹傑之國泰世華商業銀行
      股份有限公司帳戶客戶資料、歷史交易明細及對帳單等件
      附卷可稽（見臺灣臺北地方檢察署110年度偵字第25846號
      卷第21至25、105至113、115至117、119至129），此部分
      事實，可以認定。
　　㈡按毒品價格非低、取得不易，又向為政府查禁森嚴、重罰
      不寬貸，衡諸常情，倘非有利可圖，殊無甘冒遭查獲、重
      罰之極大風險，無端親送至交易處所，或以自身住居所附
      近為交易處所之理。從而，舉凡有償交易，除足反證其確
      另基於某種非圖利本意之關係外，通常尚難因無法查悉其
      買進、賣出之差價，而推諉無營利之意思，或阻卻販賣犯
      行之追訴。故凡為販賣之不法行為者，其販入之價格必較
      售出之價格低廉，而有從中賺取買賣差價牟利之意圖及事
      實，應屬符合論理法則而不違背社會通常經驗之合理判斷
      （最高法院111年度台上字第560號判決意旨參照）。被告
      有與購毒者鍾尹傑議定要購買毒品之金額、數量，且被告
      有上開收取價款、交付毒品等行為，是被告有販賣第二級
      毒品之客觀構成要件事實，至為明確。參以鍾尹傑於偵查
      中即具結陳述：本件是與被告間之大麻買賣交易，並非與
      被告合資購買或請被告代為購買等語（見同上偵查卷第61
      頁），雖被告與鍾尹傑係朋友關係，然依被告於原審訊問
      時所述：我跟鍾尹傑是103年認識的，他是我老朋友的前
      男友，後來我們同時在日本，回來臺灣後偶爾工作上會遇
      到，不會特別聯絡，偶爾會一起出去玩或是喝酒、聊天，
      約4、5個月1次等語（見原審卷第79頁），以及鍾尹傑於
      原審審理時所述：我與被告因為工作上有合作過才認識，
      比較熟識是近3、4年，因被告與我的前女友是朋友，我跟
      被告並不會相約見面，都是用通訊軟體聯絡而已等語（見
      原審卷第123至124頁），可見被告與鍾尹傑間雖有交情，
      但並非至親，被告當不會因此關係為鍾尹傑鋌而走險，平
      白耗費一己之時間、勞費，由其出面與毒品上游聯繫取得
      毒品，而不求利得將之交付予鍾尹傑，再佐以附表一所示
      各次交易之數量、金額，與吸毒者間為互通有無而合資購
      買之少量交易情況有別，本件之交易地點，又都是在被告
      當時住處附近之統一超商，且被告都是在確認鍾尹傑可以
      匯付價款後才願意交易，此與販賣毒品一手交錢一手交貨
      之交易型態相符，按上說明，被告上開有償之毒品交易，
      確有從中賺取差價牟利之營利意圖。是原審據此認定被告
      上開所為，均係犯販賣第二級毒品犯罪，並無不合。
　　㈢被告雖辯稱上開所為是與鍾尹傑合資向上游購買毒品而分
      受云云，鍾尹傑亦附和被告之說詞，於其後偵查時改陳：
      我是與被告一同合資購買大麻，之前我作證時不知道合購
      的意思云云（見同上偵查卷第233至234頁），另於原審審
      理時稱：我是拜託被告跟她朋友購買大麻云云（見原審卷
      第124頁）。然所謂合資、代購、調貨行為是否構成販賣
      ，自應視被告在買賣毒品過程中之交易行為特徵而定，即
      其究係立於賣方之立場，向上游取得貨源後以己力為出售
      之交易，抑或立於買方立場，代為聯繫購買加以判斷。若
      被告接受買主提出購買毒品之要約，並直接收取價金、交
      付毒品予買主，自己完遂買賣的交易行為，阻斷毒品施用
      者與毒品提供者的聯繫管道，縱其所交付之毒品，係其另
      向上游毒販所取得，然其調貨行為仍具有以擴張毒品交易
      而維繫其自己直接為毒品交易管道之特徵，若有營利之意
      圖，自仍屬於毒品危害防制條例所規定之販賣行為，因上
      游毒販與買主間並無直接關聯，無從認係立於買方立場，
      為買主代為聯繫購買毒品，該毒品交易行為，自僅屬被告
      自己一人之單獨販賣行為（最高法院107年度台上字第417
      號判決意旨參照）。依前揭卷附本案毒品交易之對話紀錄
      內容，僅有鍾尹傑單方陳述所欲購買毒品之數量後，被告
      即與鍾尹傑確認購買毒品之數量及金額，並提供本案帳戶
      供鍾尹傑匯款，均未見被告與鍾尹傑彼此間就所要購買之
      數量、出資比例、分配方式等合資事項有何商議討論，是
      被告與鍾尹傑間上開之對話內容，在在與其等所稱合資購
      買之行為不符。再佐以110年6月22日該次對話內容，鍾尹
      傑向被告提出毒品交易之要約，經被告報價後，鍾尹傑即
      向被告表示：等、我想找人合資還是我自己、我想想、算
      了我先問自己的等語（見同上偵查卷第22頁），可見鍾尹
      傑明白知悉合資購買之意，並非如其上開所陳不知道合購
      的意思，則若本件真是被告與鍾尹傑間之合資購買，何以
      上開交易對話過程中，鍾尹傑始終未曾提及要與被告合資
      之事，更遑論其在偵查之初，在檢察官明確訊問：上開向
      周雅萱購買大麻部分，不是跟周雅萱合資購買，也不是請
      她幫你買，而是直接跟她購買大麻等情時，鍾尹傑仍直陳
      是等語。綜上各情，在在可見被告辯稱是與鍾尹傑合資向
      上游購買大麻後分受云云，以及鍾尹傑其後於偵查時改陳
      是與被告合資購買大麻云云，顯然與客觀實情不符，委無
      足取。又販賣毒品者，未必手上均隨時有貨可供販賣，在
      手上並無存貨時，先向上游取貨後再販賣與施用毒品者，
      亦屬常見。是自難僅憑本件被告是向上游取貨後，才交付
      大麻與鍾尹傑或鍾尹傑指定之人，以及鍾尹傑就此情狀外
      觀，主觀上認為是被告幫忙取貨等情，即認本件是鍾尹傑
      請被告幫忙調貨，按上說明，仍應視被告在買賣毒品過程
      中之交易行為特徵而定，即被告究係立於賣方之立場，向
      上游取得貨源後以己力為出售之交易，抑或立於買方立場
      ，代為聯繫購買加以判斷。依被告於偵查時所述：我會向
      JAY詢問有沒有大麻，（與JAY聯絡都是你？）是，鍾尹傑
      沒有JAY的聯絡方式等語（見同上偵查卷第183頁），於原
      審訊問時所述：會由我先跟上游詢價，之後我再將價格告
      知鍾尹傑，鍾尹傑不會直接跟上游詢價等語（見原審卷第
      79頁），於本院審理時所述：（你有將你大麻的來源告知
      鍾尹傑由他自己去購買嗎？）沒有等語（見本院卷第152
      頁），佐以前揭卷附毒品交易之對話紀錄內容，在鍾尹傑
      向被告提出購買大麻之要約後，被告即表示需與上游聯繫
      ，在與上游議妥之後，被告即告知鍾尹傑可前來與之交易
      等情，可見鍾尹傑無從得知被告取得毒品之管道，更遑論
      鍾尹傑有何透過被告居中聯繫磋商毒品交易條件之情事，
      鍾尹傑只是被動接受毒品之交易條件，是被告顯然獨佔其
      與上游毒販之交易網絡，自己前去向上游進貨，之後再交
      付毒品與鍾尹傑以完遂毒品買賣之交易行為，被告阻斷鍾
      尹傑與毒品提供者談論磋商交易條件之聯繫管道，被告所
      為實屬向上游進貨後自己販賣與鍾尹傑之行為。是鍾尹傑
      上開原審審理時所陳係委託被告向上游代購毒品云云，亦
      不足為有利於被告之認定。
　　㈣被告之辯護人另以：本案要有價差的證據存在，才能構成
      販賣，由前揭卷附對話內容，被告曾表示：我也空了等語
      ，顯示被告自己沒有大麻，也需要向上游購買，才會在鍾
      尹傑詢問時，一併協助替鍾尹傑向上游購買，且被告曾表
      示手中剩下少量，鍾尹傑想要分取部分，被告表示沒有磅
      秤，如果被告是販毒者，無磅秤要如何控制數量及價格，
      且鍾尹傑被查獲時，因為有提供大麻給林鑫祐，怕自己被
      往販賣大麻偵辦，極有可能將被告供出是其上游以求得減
      刑，且鍾尹傑於自己毒品案件警詢筆錄時，就曾向警方提
      及被告並非在販賣大麻之人等為由，否認被告上開所為構
      成販賣第二級毒品犯罪。然販賣利得，除經行為人坦承，
      或其價量至臻明確，實難以究其原委，但以一般民眾普遍
      認知毒品之非法交易，向為政府查禁森嚴且重罰不寬貸，
      倘非有利可圖，絕無平白甘冒被重罰高度風險之理，從而
      ，舉凡其有償交易，除足反證其確另基於某種非圖利本意
      之關係外，通常尚難因無法查悉其買進、賣出之差價，而
      諉無營利之意思或阻卻販賣犯行之追訴。是以本件為有償
      交易，且不論被告所陳之合資代購，抑或鍾尹傑改陳之委
      託向上游代購云云，均與客觀事實顯不相符無從採認，且
      又可以透過前揭被告與鍾尹傑之親疏關係、本件交易數量
      、金額、型態及地點等情況證據，據以認定被告有從中賺
      取價差之意，按上說明，自可據以認定被告有主觀上有營
      利之意圖，是辯護人徒以本件並無查獲價差之證據為由，
      辯稱被告所為並非販賣云云，自不足取。依前揭卷附對話
      內容所載，被告是向鍾尹傑表示：那要麻煩你先給我！拍
      謝，因為我也空了，然後可能今晚就有等語，其後即傳送
      其銀行帳戶號碼與鍾尹傑（見同上偵查卷第22頁）。則被
      告該次對話所陳「因為我也空了」等語，當係要鍾尹傑先
      行匯款之意，此對話內容，並無法證明被告是與鍾尹傑合
      資向上游購買之事，更何況販賣毒品者，未必手上均隨時
      有貨可供販賣，在手上並無存貨時，先向上游取貨後再販
      賣與施用毒品者，亦屬常見，是即令被告該次對話所陳「
      因為我也空了」等語，所指的是其手上並無毒品，亦難據
      此推認被告是要與鍾尹傑合資購買之事實。至於辯護人上
      開所陳：被告表示手中剩下少量，鍾尹傑想要分取，被告
      表示沒有磅秤等語之對話內容，依前揭卷附對話內容所載
      ，是於110年7月2日之對話（見同上偵查卷第24頁），而
      鍾尹傑當天前往被告住處，因被告無足夠之交易數量，才
      改由被告無償提供大麻捲煙與鍾尹傑施用之事，此情已據
      鍾尹傑於偵查中陳述屬實（此部分詳後㈤所述），是該對
      話內容，顯與前揭販賣大麻之事實並無關連，更何況本件
      是被告向上游進貨後，再自己販賣毒品與鍾尹傑，被告透
      過藥頭為之分裝即可，則被告有無可供分裝之磅秤，與其
      本件能否完成販賣行為間並無絕對之關連，此從被告於偵
      查中即表明其上游JAY均會把大麻毒品分裝好交付等語（
      見同上偵查卷第185頁），也可以推知。至於辯護人所指
      鍾尹傑在自己毒品案件警詢時所提及被告也不是在賣乙節
      ，經本院勘驗該次警詢光碟結果，員警詢問的是110年1月
      27日林鑫祐與鍾尹傑之交易情形，鍾尹傑該次所陳：都問
      了，雅萱她肯分我這樣，那她其實也（聽不清楚）是在賣
      的，剛好有這個量，幫我問一下等語（見本院卷第134、1
      35頁），是鍾尹傑該次陳述顯然與本件毒品交易行為並無
      關連，亦無法確認鍾尹傑曾提及被告不是在販賣的等語，
      何況鍾尹傑並未參與被告向上游進貨之情形，鍾尹傑當然
      不知道被告其後出售之價格，有無從中低買高賣而獲利之
      情形，是即令鍾尹傑有陳稱被告也不是在賣云云，也是一
      己主觀之臆測，亦不足為有利於被告之認定，更遑論鍾尹
      傑其後於檢察官訊問時，訊問之主體及所處之環境都已經
      改變，檢察官是先就其自身毒品案件為訊問，之後再將其
      身分轉為本件被告販賣毒品案件之證人，並命其具結，有
      該次筆錄可按（見同上偵查卷第57頁），可見鍾尹傑可以
      明確區分自己與林鑫祐之毒品交易案件，以及自己與被告
      之毒品交易案件，自不因其先前警詢中有關自己與林鑫祐
      間其他毒品交易情況之陳述，而影響其偵查中有關本案與
      被告間毒品交易之陳述，更何況鍾尹傑上開偵查中有關本
      件是與被告間之大麻買賣交易，並非與被告合資購買或請
      被告代為購買等語之陳述，有如前述補強證據可以佐證其
      真實性，是辯護人以上開鍾尹傑與本案毒品交易無關連性
      之陳述，指謫鍾尹傑其後有關本案與被告間毒品交易之陳
      述俱屬虛偽不實云云，並不足採，則辯護人於本院審理時
      聲請調閱鍾尹傑上開之警詢筆錄，即無調查之必要性，併
      予說明。是辯護人以前詞辯稱被告所為並非販賣第二級毒
      品犯罪云云，俱無足採。
　　㈤按毒品危害防制條例第17條第1項規定犯該條例第4條至第8
      條、第10條或第11條之罪，供出毒品來源，因而查獲其他
      正犯或共犯者，減輕或免除其刑。為防範上開犯罪者圖減
      免刑責而就毒品來源為不實之陳述，仍須以補強證據擔保
      其供述之真實性，始得作為判斷之依據。所謂補強證據，
      並非以證明犯罪構成要件之全部事實為必要，倘得以佐憑
      其指證非屬虛構，達於通常一般人得確信其為真實之程度
      者，即已充足。經查，鍾尹傑於110年7月2日下午6時許，
      至被告位於臺北市○○區○○街00巷0號2樓之2住處，由被告
      提供大麻捲煙與鍾尹傑施用等事實，迭據鍾尹傑於110年8
      月10日偵查時以及110年9月22日偵查時結證明確（見同上
      偵查卷第60、235頁）。而鍾尹傑當天確實有前往被告住
      處乙節，有鍾尹傑持用行動電話門號0000000000號之通聯
      調閱查詢單、基地台歷史紀錄、GOOGLE地圖網路查詢頁面
      截圖可按（見同上偵查卷第139、146、177頁）。依前揭
      卷附被告與鍾尹傑於110年7月2日之對話內容，當日下午5
      時29分，鍾尹傑詢問被告：你上次說的ラスオダ（按指last o
      rder）蝦米時候，被告表示：已經沒了ㄟ 但我有幫你多留
      1要嗎，鍾尹傑回覆：要要要、我要ㄍㄢ了、今晚、等等可
      喔？被告表示：可以、已經在我這了，鍾尹傑詢以：我等
      等開車回北投、可去領嗎，被告則回以：可以、但我在雙
      城、你等等來雙城找我等語（見同上偵查卷第24頁），而
      被告亦坦認該對話內容是在談論大麻（見同上偵查卷第18
      6頁）。則依被告上開所述：我有幫你留1要嗎、可以、已
      經在我這了、但我在雙城、你等等來雙城找我等語，可以
      佐證被告當時手上確有鍾尹傑所需用之大麻，所以才會向
      鍾尹傑為上開表示，並要鍾尹傑前去其住處，而依鍾尹傑
      上開回覆：要要要、我要ㄍㄢ了、今晚、我等等開車回北投
      、可去領嗎等語，可見鍾尹傑當時急於取得大麻施用，佐
      以前揭卷附鍾尹傑持用之行動電話門號通聯調閱查詢單，
      鍾尹傑於當日下午6時6分至下午6時47分，均在被告上址○
      ○街住處附近，若非其有在該處施用大麻以緩解毒癮，豈
      會在該處停留長達約40分鐘。綜上各情，俱足以為鍾尹傑
      上開偵查中有關被告提供大麻捲煙與其施用陳述之適格補
      強證據，是原審據以認定被告有轉讓大麻禁藥之犯罪事實
      ，並無不合，自無辯護人所指僅憑鍾尹傑之單一供述，即
      為有罪認定之採證違法情事。辯護人雖以鍾尹傑於原審審
      理時翻異前詞，改稱：110年7月2日下午6時許我有到被告
      住處，待大概半小時到1小時，本來想要去請被告幫我跟
      他朋友拿大麻，因為我到場後，被告跟我說當天沒有大麻
      ，我現在想起來當時沒有施用大麻，是抽一般捲菸，當天
      我在去被告家之前，我有先問被告可以過去拿大麻嗎，過
      去被告家時，被告手上的大麻不足1公克，加上我當天很
      憂鬱，心情不太好，我就在被告之本案住處抽我帶過去的
      捲菸云云（見原審卷第127至129頁），否認鍾尹傑上開偵
      查中陳述之真實性。然鍾尹傑上開所述被告並無大麻、被
      告手上大麻不足1公克云云，俱與上開對話內容被告對其
      稱：我有幫你留1要嗎、可以、已經在我這了等語不符，
      何況若被告當時手上並無大麻毒品，豈會在當時告知鍾尹
      傑其人在○○街住處，並要鍾尹傑前來，更遑論以鍾尹傑當
      時需大麻解癮，若到了被告住處發現並無大麻，怎會不立
      刻離開，另尋其他管道購買毒品解癮，反而是在該處停留
      長達約40分鐘之久。是鍾尹傑上開翻異之詞，顯與客觀實
      情不符，自不足為有利於被告之認定。是被告以前詞空言
      辯稱當天並無提供大麻捲煙與鍾尹傑施用云云，並不足採
      。
四、綜上所述，被告上訴意旨所指各情，均不足以動搖原審判決
    認定結果，是本件上訴為無理由，應予駁回。　　　
據上論斷，應依刑事訴訟法第373條、第368條，判決如主文。
本案經檢察官楊思恬提起公訴，檢察官沈念祖到庭執行職務。
中　　華　　民　　國　　111 　年　　7 　　月　　27　　日
                  刑事第十四庭  審判長法　官  黃斯偉
                                      法　官  黎惠萍
                                      法　官  許泰誠
以上正本證明與原本無異。
如不服本判決，應於收受送達後20日內向本院提出上訴書狀，其
未敘述上訴之理由者並得於提起上訴後20日內向本院補提理由書
（均須按他造當事人之人數附繕本）「切勿逕送上級法院」。
                                      書記官  朱子勻
中　　華　　民　　國　　111 　年　　7 　　月　　27　　日